【裁判字號】    98,交聲,3137
【裁判日期】    990120
【裁判案由】    聲明異議
【裁判全文】
臺灣高雄地方法院交通事件裁定        98年度交聲字第3137號
原處分機關  高雄市政府交通局
異  議  人
即受處分人  乙○○
上列異議人因違反道路交通管理處罰條例案件，對於高雄市政府
交通局於民國98年11月23日所為之處分（高市交裁字第裁32-B00
000000號），聲明異議，本院裁定如下：
    主  文
異議駁回。
    理  由
一、聲明異議意旨略以：異議人即受處分人（下稱異議人）乙○
    ○騎乘車牌號碼ZYI-911 號輕型機車，於民國98年11月1 日
    晚上6 時50分許，在高雄市○○○路238 號前，因在設有禁
    止停車標誌之處所停車，而為警拍照並掣單舉發，原處分機
    關乃依道路交通管理處罰條例第56條第1 項第4 款、違反道
    路交通管理事件統一裁罰基準及處理細則第41、43、44條規
    定，裁處異議人罰鍰新臺幣（下同）600 元；惟該處禁止在
    騎樓停放機車之規定一般高雄市民並不知悉，且其事後去現
    場觀看，發現設於五福二路238 號前之禁止停放汽機車之標
    誌被行道樹擋住，無法看見，另設於五福二路258 號麥當勞
    前方之禁止停放汽機車標誌則為逆向設置，順向之騎士根本
    無法看見，是原處分機關設置標誌時既然有缺失，上開處分
    自有瑕疵，爰聲明異議，請求撤銷原處分云云。
二、按汽車停車時，在設有禁止停車標誌、標線之處所不得停車
    ，道路交通安全規則第112 條第1 項第4 款定有明文。次按
    汽車駕駛人停車時，在設有禁止標誌、標線之處所停車者，
    處600 元以上1,200 元以下罰鍰，... 交通勤務警察、依法
    令執行交通稽查任務人員或交通助理人員，應責令汽車駕駛
    人將車移置適當處所；如汽車駕駛人不予移置或不在車內時
    ，得由該交通勤務警察、依法令執行交通稽查任務人員或交
    通助理人員為之，道路交通管理處罰條例第56條第1 項第4
    款、同條第3 項亦規定甚明。而道路交通管理處罰條例所稱
    之「汽車」，依道路交通安全規則第2 條第1 項第1 款、道
    路交通管理處罰條例第3 條第8 款規定，係包括機器腳踏車
    （即機車）在內。
三、經查：
  (一)異議人於上開時、地，騎乘上開機車，因在設有禁止停車標
    誌之處所停車為警拍照舉發，並遭原處分機關裁罰600 元罰
    鍰之事實，有高雄市政府警察局高市警交字第BO0000000 號
    舉發違反道路交通管理事件通知單、高雄市政府交通局98年
    11月23日高市交裁字第裁32-BO0000000號裁決書、送達證書
    及舉發照片1 紙附卷可稽，且為異議人所不否認，是此部分
    之事實，應可認定。
  (二)異議人固以前詞置辯，惟查，依異議人所提出「禁止停車標
    誌」照片觀之（參本院卷第38頁），標誌「人行道、騎樓（
    退縮地）」等字體因遭他物部分遮蔽，以異議人所攝角度固
    不易辨識，但如就近觀察，該標誌上以紅底白色字體書立之
    「人行道、騎樓（退縮地）禁止停（駛）汽機車，違者取締
    拖吊」等警語仍清晰可見，此觀之卷附員警所攝照片2 紙可
    明（參本院卷第41頁照片編號），自不能以異議人所攝
    角度即謂該禁制標誌有不足辨識而失其警示目的之情形；且
    異議人既領有駕駛執照，當知紅底白字標誌乃禁制標誌，是
    其見路旁設有紅底白字體之禁止標誌，理應有所警覺而主動
    查明標誌所指禁止項目為何，然異議人竟疏未如此，亦難以
    異議人未看見該禁制標誌即遽認其毫無過失可言。
  (三)又禁制標誌係用以表示用路人得如何使用特定路段或處所之
    規制措施，用路人使用特定路段或處所時，應遵守標線所為
    之遵行、禁止、或限制規定，此種不變換內容之禁制標線，
    其法律性質屬一般處分（最高行政法院72年度判字第327 號
    判決參照），不論其係對人抑或對物之一般處分，於用路人
    進入可見該標誌之範圍同時，即認對其為通知，至用路人是
    否果然看見該標誌，並不影響該「通知」之完成。本件高雄
    市政府於95年間因推行「打通騎樓專案」，而於五福二路段
    （林森路至中華路間）豎立禁止於人行道、騎樓（推縮地）
    停放汽機車之禁制標誌等情，有高雄市政府交通局98年11月
    16日高市交停字第0980056884號函在卷可查（參本院卷第8
    ～9 頁），而高雄市政府交通局於五福二路東往西路段，分
    別在五福二路220 號、238 號順向位置豎立上開禁制標誌，
    並在五福二路258 號（麥當勞）逆向位置豎立上開禁制標誌
    一節，業據證人即舉發員警甲○○於本院調查時證述明確（
    參本院卷第29頁），並有其繪製之現場圖、現場照片及電子
    地圖附卷可佐（參本院卷第34、41、42頁），故異議人如欲
    前往舉發地點停車，倘依順向而行，可於五福二路220 號、
    238 號處依序進入可見該標誌之範圍，如逆向而行，亦可於
    五福二路258 號處進入可見該標誌之範圍，顯見高雄市政府
    交通局已在該路段前後均設置足供用路人分辨之禁制停車標
    誌，自難謂高雄市政府交通局設置標誌有何缺失可言，故異
    議人以上開標誌難以查見而主張免責，亦難憑取。
四、綜上所述，本件異議人所騎乘車牌號碼ZYI-911 號輕型機車
    ，確有於前揭時、地在「設有禁止停車標誌之處所停車」之
    違規事由，從而，原處分機關依據道路交通管理處罰條例第
    56條第1 項第4 款、違反道路交通管理事件統一裁罰基準及
    處理細則第41條、第43條、第44條等規定裁處異議人罰鍰60
    0 元，即與法相符，核無違誤，異議人猶執前詞，指摘原處
    分不當，為無理由，應予駁回。
五、依道路交通案件處理辦法第19條前段，爰裁定如主文。
中    華    民    國    99    年     1    月    20    日
                    交通法庭  法  官  王俊彥
如不服本裁定，應於收受送達後5 日內向本院提出抗告狀。
以上正本證明與原本無異。
中    華    民    國    99    年    1     月    21    日
                              書記官  鄭永媚


司法院資訊處製作；財團法人民間司法改革基金會備份。
